臺灣橋頭地方法院民事判決
111年度橋簡字第829號
原      告  蔡昱丞  
兼  訴  訟
代  理  人  蔡文郁  
被      告  黃聿汝  

上列被告因損害賠償案件，經本院於民國111年11月5日言詞辯論
終結，判決如下：
    主      文
被告應給付原告蔡文郁新臺幣29,999元，及自民國111年8月13日
起至清償日止，按週年利率百分之五計算之利息。
被告應給付原告蔡昱丞新臺幣99,978元，及自民國111年8月13日
起至清償日止，按週年利率百分之五計算之利息。
訴訟費用由被告負擔。
本判決得假執行。
    事實及理由
一、原告主張：被告明知社會上層出不窮之詐騙集團或不法份子
    ，或為掩飾不法行徑，或為隱匿不法所得，或為逃避追查並
    造成金流斷點，常蒐購並使用他人金融帳戶進行存提款及轉
    帳，客觀上可預見取得他人金融帳戶使用之行徑，常與財產
    犯罪有密切關聯，竟以縱他人持其交付之金融帳戶資料做為
    詐騙及洗錢工具，亦不違反本意，仍於民國110年10月27日
    下午9時21分許，在位於高雄市鼓山區之統一超商鼓山門市
    ，將其所申辦之華南商業銀行帳號000000000000號帳戶（下
    稱華南帳戶）、中國信託商業銀行帳號000000000000號帳戶
    (下稱中信帳戶)、合作金庫商業銀行帳號000-000000000000
    0號帳戶（下稱合庫帳戶）之存摺及提款卡，約定以一個帳
    戶每日新臺幣（下同）1,500元之代價，出租予真實姓名年
    籍不詳、LINE暱稱「陳惠琪」之成年人使用，並依對方指示
    先將上開3個帳戶之提款卡密碼均改為「333666」後，以交
    貨便方式寄送予前揭LINE暱稱「陳惠琪」之成年人使用，而
    容任LINE暱稱「陳惠琪」及其所屬之詐騙集團成員使用上開
    華南、中信及合庫帳戶遂行犯罪。嗣該不詳詐騙集團成員即
    共同意圖為自己不法之所有，基於詐欺取財及洗錢之犯意聯
    絡，分別於如附表所示之時間，各以如附表「詐騙方式」欄
    所示之方式，向如附表所示之原告蔡文郁、蔡昱丞施用詐術
    ，致原告蔡文郁、蔡昱丞均信以為真而陷於錯誤後，即依該
    詐騙集團成員之指示，分別於如附表所示之匯款時間，各將
    如附表所示之款項匯入系爭華南帳戶、系爭合庫帳戶內，旋
    即遭該詐騙集團成員予以提領一空。為此，爰依民法第184條
    第1項後段、第2項及第185條侵權行為之法律關係，請求被
    告分別賠償新臺幣（下同）29,999元、99,978元之損失等語
    ，並聲明：㈠被告應給付原告蔡文郁29,999元，及自起訴狀
    繕本送達翌日起至清償日止，按週年利率5％計算之利息；㈡
    被告應給付原告蔡昱丞99,978元，及自起訴狀繕本送達翌日
    起至清償日止，按週年利率5％計算之利息；㈢願供擔保，請
    准宣告假執行。。
二、被告抗辯：我並無詐欺故意，我只是想要找工作，才會提供
    上開帳戶給對方，並獲得2,000元之報酬等語。並聲明：原
    告之訴駁回。
三、本院之判斷：
  ㈠刑事訴訟判決所認定之事實，固非當然有拘束民事訴訟判決
    之效力，但民事法院調查刑事訴訟原有之證據，而斟酌其結
    果以判斷事實之真偽，並於判決內記明其得心證之理由，即
    非法所不許（最高法院67年台上字第2674號及49年台上字第
    929 號裁判意旨參照），是本院自得調查刑事訴訟中原有之
    證據，斟酌其結果以判斷其事實，合先敘明。
  ㈡按因故意或過失，不法侵害他人之權利者，負損害賠償責任
    。故意以背於善良風俗之方法，加損害於他人者亦同。違反
    保護他人之法律，致生損害於他人者，負賠償責任。但能證
    明其行為無過失者，不在此限。數人共同不法侵害他人之權
    利者，連帶負損害賠償責任。不能知其中孰為加害人者亦同
    。造意人及幫助人，視為共同行為人。民法第184條、第185
    條分別定有明文。上開規定所稱之幫助人，係指幫助他人使
    其容易遂行侵權行為之人，其主觀上須有故意或過失，客觀
    上對於結果須有相當因果關係，始須連帶負損害賠償責任（
    最高法院92年度台上字第1593號判決意旨參照）。
  1.原告主張於附表所示時間遭詐欺集團成員詐騙後於附表所示
    時間匯款如附表所示金額，另被告所犯詐欺犯行，亦經本院
    以 111年度金簡字第135號刑事判決判處有期徒刑2月，有本
    院上開判決書在卷可佐（見本院卷第15至29頁），且據本院
    依職權調閱上開刑事案卷核閱屬實，本院依調查證據結果，
    堪信原告主張之事實為真正。
  2.被告固辯稱：我只是找工作，對方說提供帳戶會給報酬，我
    才提供帳戶給對方，並獲得報酬2,000元等語。然查，衡諸
    一般社會常情，欲獲得薪資收入者，自以付出勞力為必要，
    然LINE暱稱「陳惠琪」之真實姓名年籍不詳之人所稱之「Pi
    nnacle sports 線上運彩」所提供之報酬條件卻係僅須單純
    提供1本帳戶即可日領1500元，月領4萬5000元，若提供3本
    帳戶，每月即可獲利13萬5000元，此有被告提出之LINE對話
    紀錄截圖1份存卷可稽，上開行為與單純販賣帳戶並無實質
    上之差別，且依被告之學歷及精神心智狀況正常等客觀條件
    ，對於此種顯不合理之報酬，當無合理信賴可言。又衡以我
    國現行銀行實務，倘經濟信用並無重大瑕疵之情事，任何人
    均可以自己名義向金融業者申辦金融帳戶供己之用，斷無以
    收購或承租之方式使用素昧平生之人之金融帳戶之理，而僅
    有在欲隱匿交易金流財產時，才會有使用他人金融帳戶以規
    避政府機關或金融業者追查之情，又此類隱匿交易金流財產
    之情狀，多與規避犯罪追緝相關，本件被告係高職畢業，亦
    應有相當工作經驗，足認其係具有足夠之智識、工作及社會
    經驗之成年人，對上情自難諉為不知，且其於上開刑案偵查中
    陳稱：「問：對方說是作線上運動博彩?一開始臉書上不是
    這樣寫，後來才說是運動博彩」、「問：你不覺得很奇怪?
    我是覺得有點怪怪的」、「問：既然覺得有點怪怪的，為何
    還是要寄出帳戶?當時很多東西要繳費，就把帳戶寄出去，
    沒有想很多」，足證被告寄出帳戶之前，對上開帳戶極可能
    被利用成為與詐騙有關之犯罪工具乙事，已有預見，卻仍心存
    僥倖，執意將帳戶交予他人使用；又目前在我國除臺灣彩券
    公司外，別無其他合法博奕業者，顯見被告前揭所辯對方所
    言稱之兼職「Pinnacle sports 線上運彩」並非合法博奕業
    者，要屬犯罪行為，被告當知對方使用其前揭銀行帳戶實欲
    藉以進行非法行為之用；且參以被告既自承對於收取帳戶之
    人真實身分毫無所悉，猶率爾寄送前揭銀行帳戶資料予陌生
    之人，依此，被告就上開行為可能係詐欺集團所刊登且工作
    內容涉及不法，應能有所認識，則被告上開抗辯，即非可採
    。
  ⒊被告提供系爭華南、合庫帳戶金融卡、密碼的行為，於共同
    侵害被害人之目的範圍內，為幫助他人使其容易遂行詐欺取
    財行為之一部，而幫助其他詐欺集團成員之行為，被告之行
    為，為原告所生損害之共同原因，在民事上與其他詐欺原告
    之正犯構成共同侵權行為，自應就原告蔡文郁、蔡昱丞全部
    之損害，負連帶賠償之責。從而，原告蔡文郁、蔡昱丞依共
    同侵權行為之法律關係，請求被告分別賠償29,999元、99,9
    78元，應屬有據。
  ㈣按給付無確定期限者，債務人於債權人得請求給付時，經其
    催告而未為給付，自受催告時起，負遲延責任，其經債權人
    起訴而送達訴狀者，與催告有同一之效力；遲延之債務，以
    支付金錢為標的者，債權人得請求依法定利率計算之遲延利
    息；應付利息之債務，其利率未經約定，亦無法律可據者，
    週年利率為百分之5 ，民法第229 條第2 項、第233 條第1
    項前段、第203 條分別定有明文。本件侵權行為損害賠償，
    屬於未定期限之金錢債務，原告民事起訴狀繕本於111年8月
    12日送達被告，有本院送達證書附卷可稽（見本院卷第51頁
    ）。從而，原告本於侵權行為之法律關係，請求被告給付自
    起訴狀繕本送達被告翌日即111年8月13日起至清償日止，按
    週年利率5％ 計算之利息，與上開規定，核無不合，應予准
    許。
四、綜上所述，原告蔡文郁、蔡昱丞依侵權行為法律關係，請求
    被告給付原告蔡文郁29,999元、原告蔡昱丞99,978元，及均
    自111年8月13日起至清償日止，按週年利率5％計算之利息，
    為有理由，應予准許。
五、本件係適用簡易程序所為被告敗訴之判決，爰依民事訴訟法
    第389條第1項第3款之規定，依職權宣告假執行。原告雖聲
    明願供擔保請准宣告假執行，惟本院既已職權宣告之，原告
    此部分聲請，核僅為促請本院職權發動，自無庸另為准駁之
    諭知，附此指明。　　
六、本件事證已臻明確，兩造其餘攻擊防禦方法及所提之證據，
    經審酌後均與判決之結果不生影響，爰不另一一論述，併此
    敘明。
七、訴訟費用負擔之依據：民事訴訟法第78條。　　
中　　華　　民　　國　　111 　年　　12　　月　　9 　　日
    　　　　　　　橋頭簡易庭　法　　　官  郭育秀
以上正本係照原本作成。
如不服本判決，應於送達後20日內，向本院提出上訴狀並表明上
訴理由，如於本判決宣示後送達前提起上訴者，應於判決送達後
20日內補提上訴理由書（須附繕本）。
中　　華　　民　　國　　111 　年　　12　　月　　12　　日
      　　　　　　　　　　　　書　記　官  塗蕙如
附表：
編號 被害人       詐騙方式 匯款時間 受騙款項(新臺幣) 1. 蔡文郁  某詐騙集團成員於110年10月30日15時21分許，以電話聯絡原告蔡文郁佯稱：為點點蜜網路購物網站客服人員，因系統維修，造成多扣款12次，需操作取消扣款云云，致原告蔡文郁陷於錯誤依指示操作，而於右列時間，將右列款項匯至系爭華南帳戶內。 110年10月30日16時40分 29,999元 2. 蔡昱丞 某詐騙集團成員於110年10月30日15時許，撥打電話給原告蔡昱丞，佯稱：係原告蔡昱丞網購之廠商，因系統異常自動對信用卡請款12次，須透過金融機構之人員操作網路銀行退款云云，致原告蔡昱丞陷於錯誤依指示操作，而於右列時間，將右列款項匯至系爭合庫帳戶內。 ①110年10月30日17時07分 ②110年10月30日17時10分  ①49,989元 ②49,989元